臺灣臺南地方法院民事裁定
111年度消債更字第4號
債  務  人  葉淑燕  



上列當事人依消費者債務清理條例，聲請更生事件，本院裁定如
下：   
    主  文
聲請人葉淑燕自民國一百一十一年二月十日下午四時起開始更生
程序，並命司法事務官進行本件更生程序。
    理  由
一、聲請意旨略以：聲請人即債務人葉淑燕前向金融機構辦理信
    用借貸、信用卡契約等，致積欠無擔保債務計新臺幣（下同
    ）2,016,452元，因無法清償債務，曾向台新國際商業銀行
    聲請前置協商，因無法負擔債權人所提還款方案而於民國11
    0年12月1日協商不成立，因聲請人有不能清償債務或有不能
    清償之虞，復未經法院裁定開始清算程序或宣告破產，爰依
    法聲請准予裁定更生等語。
二、按「債務人不能清償債務或有不能清償之虞者，得依本條例
    所定更生或清算程序，清理其債務。」消費者債務清理條例
    （下稱消債條例）第3條定有明文。衡以消費者與金融機構
    間債之關係之發生，係依契約自由原則及相互間之信賴為基
    礎，此為社會經濟活動得以維繫及發展之重要支柱，債務人
    經濟窘迫，固不應任其自生自滅，債權人一方之利益，仍不
    能因之摒棄不顧。是債務人於協商程序中，自應本於個人實
    際財產及收支狀況，依最大誠信原則，商討解決方案。如終
    究不能成立協商，於聲請更生或清算時，法院審酌上開條文
    所謂「不能清償或有不能清償之虞」，自宜綜衡債務人全部
    收支、信用及財產狀況，評估是否因負擔債務，而不能維持
    最基本之生活條件；所陳報之各項花費，是否確屬必要性之
    支出；如曾有協商方案，其條件是否已無法兼顧個人生活之
    基本需求等情，為其判斷之準據。
三、經查：
  ㈠聲請人前向金融機構辦理信用借貸、信用卡契約等，致現積
    欠無擔保債務至少2,016,452元，前即因無法清償債務，而
    向台新國際商業銀行聲請前置協商，因無法負擔債權人所提
    還款方案而於110年12月1日協商不成立等情，有111年1月3
    日更生聲請狀所附債權人清冊、財團法人金融聯合徵信中心
    前置協商專用債權人清冊、信用報告、前置協商不成立通知
    書等件在卷可稽（見本院卷第21-25、39-48、51頁），堪信
    為真實。
  ㈡聲請人現任職於飛綠股份有限公司，依110年7月至9月員工薪
    資表所示，此期間薪資總額為10,858元，核每月平均薪資約
    36,619元，名下有2005年出廠之無殘值汽車一輛、108、109
    年度申報所得分別為382,714元、362,930元，現勞工保險投
    保薪資33,300元等情，有111年1月3日更生聲請狀所附財產
    及收入狀況說明書、綜合所得稅各類所得資料清單暨國稅局
    財產歸屬資料清單、勞工保險被保險人投保資料表、員工薪
    資表、領有薪資之存摺內頁、本院稅務電子閘門財產所得調
    件明細表可稽（見本院卷第19-21、33-37、49-50、53-61、
    123-126頁）。另查無聲請人有其他收入來源，佐以聲請人
    提出員工薪資表為證，則以聲請人主張之收入來源，應非虛
    罔，是以聲請人員工薪資表之平均收入36,619元作為核算其
    現在償債能力之基礎，應能反映真實收入狀況。
  ㈢至支出部分，聲請人主張扶養父親，每月支出扶養費5,000元
    。按直系血親相互間，互負扶養之義務，民法第1114條第1
    款定有明文。查聲請人父親，每月領有中低收入老人生活津
    貼7,759元，108、109年未有申報所得，名下有14筆不動產
    ，財產總額共1,588,917元等情，有戶籍謄本、本院稅務電
    子閘門財產所得調件明細表、嘉義縣社會局111年1月18日函
    等附卷可證(見本院卷第29-31、127-134、237頁)。扶養費
    用部分，依消債條例第64條之2第1、2項，並參照民法第111
    8、1119條規定，其負扶養義務之程度，亦應考量其目前身
    負債務之窘境，所負擔之扶養義務能力，自非比一般，在無
    其他更為詳實之資料可供佐證之情形下，故本院認定以臺南
    市111年度之每人每月最低生活費為14,230元之1.2倍為17,0
    76元為標準，則扣除每月領有中低收入老人生活津貼7,759
    元與2名手足分擔扶養費後，聲請人每月應支出父母扶養費
    應以3,106元為度【計算式：(17,076-7,759)÷3＝31,06元，
    元以下四捨五入】，聲請人就此主張支出5,000元，略高於
    上開標準，應以上開核算之扶養費3,106元較為可採。至聲
    請人個人日常生活必要費用部分，審酌聲請人負債之現況，
    基於社會經濟活動之互賴及誠信，該日常生活所需費用，自
    應節制開支，不得有超越一般人最低生活標準之享受，否則
    反失衡平，本院依消債條例第64條之2第1項，參酌衛福部社
    會司所公告歷年最低生活費標準，臺南市111年度之每人每
    月最低生活費為14,230元之1.2倍為17,076元，則聲請人每
    月最低生活費除有特殊情形並有證據證明者外，自宜以此為
    度，始得認係必要支出。聲請人主張每月個人必要生活費每
    月支出16,599元，與上開標準相當，應認可採。
  ㈣綜上所述，以聲請人現每月之收入36,619元為其償債能力基
    準，扣除其每月扶養費3,106元及個人必要生活費16,599元
    後尚餘16,914元，而聲請人目前負債總額為2,016,452元，
    以上開餘額按月攤還結果，約10年期間始能清償完畢，堪認
    聲請人確有不能清償債務或有不能清償之虞之情事。從而，
    聲請人主張已不能清償債務，聲請本院准予更生，依所舉事
    證及本院調查結果，即無不合。
四、末按「法院開始更生程序之裁定，應載明其年、月、日、時
    ，並即時發生效力。」、「法院裁定開始更生或清算程序後
    ，得命司法事務官進行更生或清算程序，必要時得選任律師
    、會計師或其他適當之自然人或法人一人為監督人或管理人
    。」消費者債務清理條例第45條第1項、第16條第1項分別定
    有明文。本件聲請人其目前收入及財產狀況，不能履行債務
    ，依聲請人其目前收入及財產狀況，未償之債務亦屬不能清
    償，有如上述。此外，復查無聲請人有消費者債務清理條例
    第46條各款所定駁回更生聲請等事由，從而，聲請人聲請更
    生，洵屬有據，應予准許，爰命司法事務官進行本件更生程
    序。
五、依消費者債務清理條例第11條第1項、第45條第1項、第16條
    第1項，裁定如主文。
中　　華　　民　　國　　111 　年　　2 　　月　　10　　日
                    民事第四庭    法  官　李姝蒓
以上正本證明與原本無異。
本裁定不得抗告。
本裁定已於111年2月10日下午4時公告。
中　　華　　民　　國　　111 　年　　2 　　月　　10　　日
                                  書記官　張鈞雅